【裁判字號】    99,上易,232
【裁判日期】    991102
【裁判案由】    侵權行為損害賠償
【裁判全文】
臺灣高等法院臺南分院民事判決    99年度上易字第232號
上  訴  人  丁○○
被上 訴 人  乙○○
            甲○○
兼上 二 人
法定代理人  丙○○
上列當事人間侵權行為損害賠償事件，上訴人對於中華民國99年
7月30日臺灣臺南地方法院第一審判決（99年度訴字第715號）提
起上訴，本院於99年10月19日言詞辯論終結，判決如下：
    主  文
上訴駁回。
第二審訴訟費用由上訴人負擔。
    事  實
甲、上訴人方面：
一、聲明：(一)原判決關於命上訴人給付被上訴人丙○○逾新台幣
    （下同）26萬650元，給付被上訴人乙○○逾2萬5530元，給
    付被上訴人甲○○逾2萬5655元部分廢棄。(二)上開廢棄部分
    ，被上訴人於第一審之訴駁回。(三)第一、二審訴訟費用由被
    上訴人負擔。
二、陳述：除與原判決記載相同者，茲引用之外，補稱略以：
  (一)被上訴人丙○○超車後將速度放慢，上訴人因而撞擊被上訴
    人騎乘之機車，致生本件車禍事故，被上訴人應負一半過失
    責任。
  (二)上訴人雖有國小畢業，但識字不深，且無專長為業，家無恆
    產，生活無以為繼，工作所得僅能勉以餬口而已，過去年平
    均所得不超過10萬元，經濟入不敷出，並需照顧負擔患病母
    親及弟弟，上訴人無力賠償，請鈞院依上訴人經濟能力及被
    上訴人實際影響程度重新認定本件慰撫金數額。
三、證據：援用原審提出之證據方法。
乙、被上訴人方面：
一、聲明：(一)上訴駁回。(二)第二審訴訟費用由上訴人負擔。
二、陳述：除與原判決記載相同者，茲引用之外，補稱略以：
  (一)被上訴人並無超車行為，被上訴人騎乘的是輕型機車，上訴
    人騎乘的是重型機車。
  (二)未曾領取機車強制責任險之賠償。
三、證據：援用原審提出之證據方法。
    理  由
一、被上訴人主張：上訴人於民國（下同）98年7月5日19時30分
    許在台南市○○區○○路附近其朋友家中飲酒後，明知已不
    能安全駕駛動力交通工具，竟於同日22時許，酒後騎乘車牌
    號碼YKM-206號重型機車欲返回其住處，復於同日22時40分
    許，沿台南縣西港鄉○○村○○○○○路由南往北方向行駛，
    行經該路128.75公里時，疏未注意車前狀況並隨時採取必要
    之安全措施，貿然前行，適有同向在前由被上訴人丙○○騎
    乘車牌號碼VJM-892號輕型機車，附載被上訴人乙○○、甲
    ○○，上訴人丁○○所騎乘之重型機車遂追擊被上訴人所騎
    乘之輕型機車，造成丙○○受有第一腰椎壓迫性骨折、尾薦
    骨骨折、頭部外傷、四肢多處擦挫傷及輕微脊椎側彎等傷害
    、乙○○受有多處擦挫傷及頭部外傷等傷害、甲○○受有多
    處擦挫傷及頭部外傷等傷害，爰依侵權行為損害賠償之法律
    關係，求為命上訴人應給付丙○○284萬9356元（醫療費223
    5元、工作損失131萬8199元、車輛維修費用1萬4300元、交
    通費1萬854元、看護費26萬3700元、精神慰撫金120萬元、
    營養品支出4萬68元），給付乙○○120萬9962元（醫療費10
    60元、工作損失4萬8000元、精神慰撫金70萬元、交通費1萬
    854元、扶養費25萬元、營養品支出4萬68元、教育費用16萬
    元，合計120萬9982元，請求其中120萬9962元），給付甲○
    ○111萬1310元（醫療費1310元、交通費1萬854元、營養品
    支出4萬68元、精神慰撫金70萬元，扶養費25萬元、教育費
    16萬元，合計116萬2232元，請求其中111萬1310元），及均
    自98年7月5日起至清償日止，按週年利率百分之5計算利息
    之判決等語。（原審判決命上訴人應給付被上訴人丙○○52
    萬1300元、被上訴人乙○○5萬1060元、被上訴人甲○○5萬
    1310元本息，駁回被上訴人等其餘請求。上訴人僅就其敗訴
    部分其中給付丙○○26萬650元、給付乙○○2萬5530元、給
    付甲○○2萬5655元部分提起上訴，被上訴人就其等敗訴部
    分均未聲明不服，兩造前開未上訴部分均告確定）
二、上訴人則以：上訴人於事故發生時有喝酒，對於刑事判決無
    意見。被上訴人當時騎乘機車超車後將速度放慢，上訴人才
    會撞上被上訴人機車致發生車禍，被上訴人應負50％過失責
    任。因上訴人需照顧70多歲老母及負擔弟弟洗腎之費用，且
    需服社會勞動役，無力負擔，本件應依上訴人經濟能力不佳
    及被上訴人實際影響程度重新認定慰撫金云云，資為抗辯。
三、被上訴人主張「因上訴人之過失侵權行為，致伊等分別受有
    前揭傷害，上訴人應負損害賠償責任」，為上訴人所否認，
    並以前開情詞置辯。是本件應審酌者為：(1)上訴人就本件事
    故之發生是否具有過失？(2)若是，被上訴人所得請求之賠償
    金額為若干元？爰分述如下：
  (一)上訴人就本件事故之發生是否有過失？經查：
  1.上訴人於98年7月5日19時30分許在台南市○○區○○路附近
    其朋友家中飲酒後，明知已不能安全駕駛動力交通工具，竟
    於同日22時許，酒後騎乘車牌號碼YKM-206號重型機車欲返
    回其住處，復於同日22時40分許，沿台南縣西港鄉○○村○
    ○○○○路由南往北方向行駛，行經該路128.75公里時，本應
    注意車前狀況並隨時採取必要之安全措施，而依當時情形，
    天候晴天、夜間有照明、路面乾燥、無缺陷或障礙物、視距
    良好，非有不能注意之情形，竟疏未注意，貿然前行，適有
    同向在前由被上訴人丙○○所騎乘車牌號碼VJM-892號輕型
    機車，附載被上訴人乙○○、甲○○，上訴人騎乘之重型機
    車遂追擊被上訴人丙○○所騎乘之輕型機車，造成被上訴人
    丙○○受有第一腰椎壓迫性骨折、尾薦骨骨折、頭部外傷、
    四肢多處擦挫傷及輕微脊椎側彎等傷害，被上訴人乙○○受
    有多處擦挫傷及頭部外傷等傷害，被上訴人甲○○受有多處
    擦挫傷及頭部外傷等傷害。嗣經警據報前往處理，並由醫院
    對上訴人完成抽血檢驗結果，其血液酒精濃度高達249mg/dl
    ，經換算其呼氣所含酒精成份為每公升1.245毫克，顯已不
    能安全駕駛動力交通工具。案經臺灣臺南地方法院檢察署檢
    察官偵查起訴，並經臺灣臺南地方法院99年度交易字第39號
    刑事判決上訴人有期徒刑七月（酒駕部分判處有期徒刑三月
    、過失傷害部分判處有期徒刑五月，定執行刑為有期徒刑七
    月）等情，業據本院依職權調取前開刑事案卷核閱無誤，並
    有被上訴人提出診斷證明書附卷足參（原審交附字卷第31至
    42頁），且為上訴人所不爭執（原審卷第33頁，本院卷第26
    頁反面），應信為真實。
  2.準此，上訴人於飲酒後明知已不能安全駕駛動力交通工具，
    仍執意於前揭時、地騎乘機車於道路上，致發生本件車禍事
    故，造成被上訴人等前揭傷害，其有過失責任，堪予認定。
  (二)被上訴人所得請求之賠償金額為若干？經查：
  1.按「因故意或過失，不法侵害他人之權利者，負損害賠償責
    任。」；「汽車、機車或其他非依軌道行駛之動力車輛，在
    使用中加損害於他人者，駕駛人應賠償因此所生之損害」；
    「不法侵害他人之身體或健康者，對於被害人因此喪失或減
    少勞動能力，或增加生活上之需要時，應負損害賠償責任」
    ；「不法侵害他人之身體、健康、名譽、自由、信用、隱私
    、貞操，或不法侵害其他人格法益而情節重大者，被害人雖
    非財產上之損害，亦得請求賠償相當之金額。」，民法第18
    4條第1項前段、第191條之2前段、第193條第1項、第195條
    第1項前段分別定有明文。
  2.本件被上訴人丙○○因上訴人之駕駛過失行為，受有第一腰
    椎壓迫性骨折、尾薦骨骨折、頭部外傷、四肢多處擦挫傷及
    輕微脊椎側彎等傷害、被上訴人乙○○受有多處擦挫傷及頭
    部外傷等傷害、被上訴人甲○○受有多處擦挫傷及頭部外傷
    等傷害，業如上述，且被上訴人等確因本車禍受傷，上訴人
    上開過失行為與被上訴人等人所受上述傷害間有相當之因果
    關係，被上訴人依侵權行為之法律關係，請求上訴人賠償損
    害，於法有據。
  2.茲查，有關被上訴人等三人各項請求，被上訴人丙○○請求
    醫療費2235元、車輛維修費用1萬4300元、就醫交通費9085
    元（應扣除已付8000元），被上訴人乙○○支出醫藥費1060
    元，被上訴人甲○○支出醫藥費1310元，有渠等提出之醫療
    收據附卷足證（原審交附字卷第43至60頁、第90至113頁，
    原審卷第35頁），核為醫療所必需。另被上訴人丙○○為具
    有勞動能力之人，因本件車禍無法從事勞動工作，並需接受
    復健期間約為六個月，計算被上訴人丙○○於此期間內工作
    損失為10萬3680元，上訴人對上開醫藥費及工作損失金額，
    均不爭執，均無不合。
  3.按慰撫金數額之認定，除依被害人及其家屬所受身體上及精
    神上痛苦程度及所造成之影響二者予以衡量外，尚須斟酌雙
    方之身分資力與加害之程度等情予以核定。茲查，被上訴人
    丙○○係國中畢業，因系爭車禍事故受有前述傷害，且因傷
    不能從事一般勞力工作之期間長達6個月，97年度所得總額1
    萬5020元、98年度所得總額2,808元，名下別無其他財產；
    乙○○因系爭車禍事故受有前述傷害，而其97年度無所得、
    98年度所得總額為1萬5000元，名下別無其他財產；被上訴
    人甲○○，因系爭車禍事故受有前述傷害，而其97、98年度
    無任何所得，名下別無其他財產；上訴人係國小畢業，97年
    度所得總額為16萬3836元、98年度所得總額5,635元，名下
    有土地、房屋各1筆（此有兩造之稅務電子閘門財產所得調
    件明細表在卷足憑）等教育經濟及身份等一切情狀暨被上訴
    人所受痛苦程度，認被上訴人丙○○、乙○○及甲○○之精
    神慰撫金依序各以40萬元、5萬元及5萬元為適當，原審在此
    範圍予以准許，尚無不合。上訴人以「需照顧70多歲老母及
    負擔弟弟洗腎之費用，且需服社會勞動役，無力負擔」為由
    ，主張應重新核定慰藉金云云，難認有理由。
  4.累計，被上訴人三人所受損害，被上訴人丙○○部分為52萬
    1300元（40萬元＋10萬3680元＋2235元＋1萬4300元＋9085
    元-8000元==52萬1300元），被上訴人乙○○部分為5萬1060
    元（5萬元＋1060元=5萬1060元）、被上訴人甲○○部分為5
    萬1310元（5萬元＋1310元=5萬1310元）。
四、上訴人辯稱：「當時是被上訴人丙○○超車後減慢速度，上
    訴人才會撞上被上訴等人所騎乘之機車，被上訴人應負一半
    過失之責任，應減輕上訴人50％賠償金額」云云，惟為被上
    訴人所否認，上訴人復未舉證以實其說，況上訴人當時酒精
    濃度高達249mg/dl，經換算其呼氣所含酒精成份為每公升1.
    245毫克，已不能為安全之駕駛，業見上述，所辯「被上訴
    人應負50％過失責任」不足採信，其進而主張過失相抵，洵
    無理由。
五、綜上所述，被上訴人等人依據侵權行為損害賠償之法律關係
    ，被上訴人丙○○請求上訴人給付52萬1300元、被上訴人乙
    ○○請求上訴人給付5萬1060元、被上訴人甲○○請求上訴
    人給付5萬1310元，及均自99年4月9日起至清償日止，按週
    年利率百分之5計算之利息，洵有理由，原審在此範圍予以
    准許，判決上訴人應如數給付，經核並無違誤，上訴意旨仍
    執陳詞，主張被上訴人與有過失，原審漏未審酌並減輕上訴
    人50％賠償金額（即被上訴人丙○○部分賠償金額逾26萬
    650元，被上訴人乙○○部分賠償金額逾2萬5530元，被上訴
    人甲○○部分賠償金額逾2萬5655元部分）係不當，求予廢
    棄改判，非有理由，應予駁回。
六、本件事證已臻明確，兩造其餘攻擊防禦方法及證據資料，核
    與本件判決結果不生影響，不予一一論述，併予敘明。
據上論結，本件上訴為無理由，依民事訴訟法第449條第1項、第
78條，判決如主文。
中    華    民    國    99    年    11    月    2     日
                  民事第二庭    審判長法  官  陳光秀
                                      法  官  莊俊華
                                      法  官  曾平杉
上為正本係照原本作成。
不得上訴。
中    華    民    國    99    年    11    月    3     日
                                      書記官  葉秀珍

司法院資訊處製作；財團法人民間司法改革基金會備份。
